最高法院刑事判決　　　　　　　　　　　　　　　　八十七年度台上字第九二六號
　　上訴人　甲○○　男
　　　　　　　　　　居台灣省桃.
右上訴人因妨害自由案件，不服台灣高等法院中華民國八十六年十一月二十八日第二
審更審判決 (八十六年度上更(一)字第四六九號，起訴案號：台灣桃園地方法院檢察署
八十四年度偵字第六五一八號) ，提起上訴，本院判決如左：
    主  文
上訴駁回。
    理  由
按刑事訴訟法第三百七十七條規定：上訴於第三審法院，非以判決違背法令為理由，
不得為之。是提起第三審上訴，應以原判決違背法令為理由，係屬法定要件，且必須
依據卷內資料為具體之指摘，並足據以辨認原判決已具備違背法令之形式，始屬相當
。本件原判決維持第一審論處上訴人甲○○以非法方法，剝奪人之行動自由罪刑之判
決，駁回其在第二審之上訴。係以上訴人在桃園溫莎堡汽車旅館強制黃麗芳之行動，
又強逼其前往宜蘭溫拿旅社，嗣黃麗芳趁機逃離之事實，業據被害人黃麗芳於警訊、
偵查及歷次審理中指述甚明；上訴人在溫莎堡汽車旅館曾持行動電話作勢毆打黃女，
並強拉其上車離去，該汽車旅館因而報警，警察據報前來時，黃女已被上訴人載走等
情，亦經證人即溫莎堡汽車旅館服務生董叔懷於警訊中陳明。該證人並於原審具結證
稱：黃麗芳當晚確有躲入櫃台，上訴人因而踢壞旅館櫃台門，該旅館乃報警處理，黃
麗芳躲進櫃台時，沒有胡言亂語發酒瘋情形；而黃麗芳曾與一男子至宜蘭溫拿旅社投
宿，已據該旅社服務生鄭李繞子證述在卷，上訴人復不否認曾摘除黃麗芳首飾，事後
有與其姊聯絡返還黃女皮包之事。倘被害人未受強制，何以離開溫莎堡汽車旅館之際
，會跑到櫃台內躲避，被害人翌日早上如非倉惶趁隙逃離，何以不及拿取皮包，足見
被害人之指訴屬實，綜上事證而為論斷，已敘述其所憑之證據及認定之理由。而以上
訴人所為黃麗芳係自願同行，其未毆打黃女，因黃女發酒瘋，在溫莎堡汽車旅館床上
小便，才強行將其帶走等辯解，係卸責之詞，不足採信，在理由內依據卷證詳加指駁
。從形式上觀察，原判決並無違背法令之情形存在。按刑事訴訟法第三百七十九條所
謂應調查之證據，係指該證據與待證事實有重要關係，客觀上應行調查者而言。卷查
溫拿旅社服務生鄭李繞子於警訊時供稱其見過黃麗芳，黃女曾與一男子前往該旅社投
宿一晚，時間太久其記不得云云 (見偵卷第六六頁) ，該證人除記得黃女曾與一男子
前往投宿外，對於當時其他細節，既因時隔太久不復記憶，客觀上自無傳訊之必要，
而其所謂無發現其他可疑等語，亦不足以動搖原判決之論斷基礎。至案發當晚黃麗芳
是否酒醉發酒瘋，原判決已論述甚詳，所為判斷與證據法則並無違背，原審未傳訊鄭
李繞子及查證當晚黃女喝酒情形，即難指為違法。又有罪判決所應記載之事實，係指
與論罪科刑及適用法律有關者而言，倘無關於論罪科刑或法律之適用，既非必要之記
載事項，自不屬於理由所應敘述之範圍。本件被害人固係案發一個多月後才提出告訴
，惟其於警訊時即已說明因怕上訴人對其不利及至店裡騷擾，一再息事寧人，不料上
訴人變本加厲，才忍無可忍訴諸法律等情 (見偵卷第四頁) 。且被害人未即提出告訴
，與所供是否可採亦無必然之關連，原判決未予說明，自非理由不備。又檢察官詢問
上訴人有無打電話給黃麗芳大姊說東西要還，上訴人答稱有對其姊說要找 (見偵卷第
六四頁) ，顯見上訴人曾為返還黃女皮包之事，打電話給黃女之大姊，原判決敘稱上
訴人不否認有與黃女之姊聯絡返還皮包之事，並無理由矛盾之情形。上訴意旨，置原
判決所為明白論斷於不顧，徒憑己見，任意指摘原判決不當，所指原判決違法情事，
顯與法律規定得為第三審上訴理由之違法情形，不相適合。其上訴違背法律上之程式
，應予駁回。
據上論結，應依刑事訴訟法第三百九十五條前段，判決如主文。
中      華      民      國    八十七    年      三      月     十二     日
                              最高法院刑事第六庭
                                  審判長法官  黃  劍  青
                                        法官  劉  敬  一
                                        法官  林  增  福
                                        法官  邵  燕  玲
                                        法官  張  清  埤
      右正本證明與原本無異
                                              書  記  官
中      華      民      國    八十七    年      三      月     十八     日
